【裁判字號】    98,上易,394
【裁判日期】    980729
【裁判案由】    竊盜
【裁判全文】
臺灣高等法院臺南分院刑事判決         98年度上易字第394號
上  訴  人  臺灣臺南地方法院檢察署檢察官
被      告  甲○○
                    （現另案於臺灣臺南監獄臺南分監執行）
上列上訴人因被告竊盜案件，不服臺灣臺南地方法院97年度易字
第2085號中華民國98年3月31日第一審判決（起訴案號：臺灣臺
南地方法院檢察署97年度偵字第16558號），提起上訴，本院判
決如下：
    主  文
上訴駁回。
    理  由
一、按現行刑事訴訟法為保障被告之反對詰問權，排除具有虛偽
    危險性之傳聞證據，以求實體真實之發見，於該法第159條
    第1項明定被告以外之人於審判外之言詞或書面陳述，除法
    律有規定者外，不得作為證據。而刑事訴訟法第159條之1至
    159條之4則為傳聞法則之例外規定，被告以外之人於審判外
    之陳述，雖不符前4條之規定，但經當事人於審判程序同意
    作為證據，法院審酌該言詞陳述或書面陳述作成時之情況，
    認為適當者，亦得為證據；及當事人、代理人或辯護人於法
    院調查證據時，知有第159條第1項不得為證據之情形，而未
    於言詞辯論終結前聲明異議者，視為有前項之同意，同法第
    159條之5參照。本件公訴人提出屬於傳聞證據部分，被告於
    本院審理時並未爭執該項證據之證據能力，迄至言詞辯論終
    結前，亦未主張有何不得作為證據之情形，及經本院審酌該
    函文作成情況亦屬適當，是依上開規定，應有證據能力。
二、公訴意旨略以：被告甲○○意圖為自己不法之所有，於民國
    97年7月11日9時前某時許，無故侵入乙○○所有、位於臺南
    縣關廟鄉○○路○段265號未上鎖之「瑋城實業社」工廠（無
    故侵入建築物部分未據告訴），徒手竊取乙○○所有之銅條
    50支（價值約新臺幣〈下同〉8萬元）、支票1張（付款人：
    華南商業銀行金華分行、票號：YC0000000、面額2245元）
    ，得手後離去現場。嗣乙○○於同日9時許，發現財物遭竊
    而報警處理，警方到場採證後，於上址工廠內部後門處發現
    菸蒂一枚，經將該枚菸蒂送鑑定後，結果與甲○○之DNA型
    別相符，始悉上情，因認甲○○涉犯刑法第320條第1項之竊
    盜罪嫌。
三、按犯罪事實應依證據認定之，無證據不得認定其犯罪事實，
    刑事訴訟法第154條第2項定有明文。次按認定不利於被告之
    事實，須依積極證據，苟積極證據不足為不利於被告事實之
    認定，即應為有利於被告之認定，更不必有何有利之證據；
    且刑事訴訟法上所謂認定犯罪事實之證據，係指足以認定被
    告確有犯罪之積極證據而言，該項證據自需適合於被告犯罪
    事實之認定，始得採為斷罪資料；如未能發現相當證據，或
    證據不足以證明，自不能以推測或擬制之方法，以為裁判之
    基礎；又刑事訴訟法第161條第1項規定檢察官就被告犯罪事
    實，應負舉證責任，並指出證明之方法，故檢察官對於起訴
    之犯罪事實，應負提出證據及說服之實質舉證責任，倘其所
    提出之證據，不足為被告有罪之積極證明，或其闡明之證明
    方法，無從說服法官以形成被告有罪之心證，基於無罪推定
    之原則，自應為被告無罪判決之諭知，此有最高法院30年上
    字第816號、29年上字第3150號及92年台上字第128號等判例
    意旨可資參照。
四、查本件公訴人認被告甲○○涉犯刑法第320條第1項之竊盜罪
    嫌，無非係以被告甲○○供承其曾任職於瑋城實業社，平日
    有吸食七星牌香菸之習慣，且供稱：其於97年2月自瑋城實
    業社離職後，未再返回該公司；但瑋城實業社於上開時間遭
    竊後，經警方於第1時間前往現場採證，扣得之菸蒂1枚，經
    鑑定與被告之DNA型別相符，顯與被告甲○○所供述之情不
    符，為其主要論據。然訊之被告甲○○否認有竊盜犯行，辯
    稱：我之前任職瑋城實業社擔任司機，警察採驗的菸蒂有可
    能是我之前抽煙留下來的等語。經查：
  (一)瑋城實業社之工廠，於上開時間遭竊，經清點共計損失價值
    8萬元之銅條50支及面額2245元支票1紙，被害人報警後，警
    方隨即前往現場採證，並於工廠後鐵門拾獲七星牌菸蒂乙枚
    ，該菸蒂殘留之DNA與經鑑定與被告甲○○之DNA型別相符等
    情節，業據證人乙○○證述被害情節綦詳，復有臺南縣警察
    局97年9月23日鑑驗書、乙○○工廠遭竊案現場圖、遭竊現
    場照片18張及證物清單可資佐證（參見歸仁分局刑事偵查卷
    宗第1-3頁、第1-18頁），是瑋城實業社於上開時、地遭竊
    之事實，應堪認定。
  (二)又扣得之菸蒂係已遺留甚久之菸蒂或為接近案發時間所遺留
    乙節，經現場採證警員即證人丙○○到庭證稱：現場採到1
    根七星牌菸蒂，是在工廠內部靠近後門中間的地上，菸頭並
    不是抽完直接採熄，而是直接丟到地上，所以菸頭還殘有繼
    續燃燒的灰燼。我們判斷是新的菸蒂，應該是在1、2天內或
    更短的時間丟棄的。因為菸蒂狀況蠻完整的，而且菸蒂丟久
    了，會風乾，菸蒂會變得比較黃，但現場採集到的菸蒂殘留
    的灰燼還蠻完整的，所以我們判斷時間應該不久等語。對照
    卷附採證現場之照片及現場圖，菸蒂位置係於工廠內部，菸
    蒂顏色白亮，香菸經燃燒後留存之灰燼完整，均與證人證述
    情節相符。是證人判斷扣得之菸蒂係新鮮之菸蒂，為採證前
    1、2兩天所遺留之情，與客觀事實相符。因此，本件採證之
    菸蒂應係被告甲○○距離案發接近時間，在瑋城實業社工廠
    內所遺留之事實，亦足認定。
  (三)惟上開事證固足認定被告甲○○曾於接近案發時間，停留於
    瑋城實業社工廠內，但瑋城實業社當天共計失竊銅條50支及
    支票1紙（被害人已表示未經提示）乙節，是否果為被告甲
    ○○意圖為自己不法之所有而竊取，仍有不明。再者，以上
    開銅條之數量及重量，是否被告甲○○單獨1人即可輕易搬
    運、係以何種方式搬運、有無施用工具、有無其他共犯、以
    何種交通工具運送、竊得之銅條是否業經銷贓、由何人銷贓
    等相關情節之事證均付之闕如，亦無足顯示被告甲○○與瑋
    城實業社工廠遭竊有何直接關連性存在，足使法院達於確信
    被告甲○○涉有竊盜犯行之程度。
五、綜上所述，本件依公訴人所舉之證據及指出之證明方法，僅
    足以認定被告甲○○曾於瑋城實業社遭竊之接近時間，停留
    於瑋城實業社工廠內之事實，但瑋城實業社遭竊乙事，是否
    係被告甲○○所為，或與被告甲○○有何直接關連，均無相
    關事證足以佐證，此外，復查無其他積極證據足資認定被告
    甲○○確有公訴人所指竊盜之犯行，自屬不能證明被告甲○
    ○犯罪，應為其無罪之諭知。原審基上，因而為被告甲○○
    無罪之判決，本院經核，原判決認事並無不合，檢察官上訴
    意旨仍執陳詞指摘原判決不當，為無理由，應予駁回。
六、據上論結，應依刑事訴訟法第368條，判決如主文。
本案經檢察官謝錫和到庭執行職務。
中    華    民    國    98    年     7    月    29    日
                  刑事第二庭    審判長法  官  葉居正
                                      法  官  洪碧雀
                                      法  官  郭千黛
以上正本證明與原本無異。
不得上訴。
                                      書記官  尤乃玉
中    華    民    國    98    年    7     月    29    日


司法院資訊處製作；財團法人民間司法改革基金會備份。
